【裁判字號】    97,交聲,31
【裁判日期】    970512
【裁判案由】    違反道路交通管理處罰條例聲明異議
【裁判全文】
臺灣新竹地方法院交通事件裁定
移送機關  交通部公路總局新竹區監理所新竹市監理站
受處分人
即異議人  甲○○
上列異議人對於交通部公路總局新竹區監理所新竹市監理站96年
12月24日竹監新三字第裁51－EO0000000號裁決處分，聲明異議
，本院裁定如下：
    主  文
原處分撤銷。
甲○○不罰。
    理  由
一、按汽車在禁止臨時停車處所不得停車；又設有禁止臨時停車
    標線處所不得臨時停車，道路交通安全規則第112條第1項第
    1款、第111條第1項第3款分別定有明文。次按，汽車駕駛人
    停車時，有在禁止臨時停車處所停車之情形者，處新臺幣（
    下同）600元以上1,200元以下罰鍰，道路交通管理處罰條例
    第56條第1項第1款亦定有明文。再按禁止臨時停車線，係用
    以指示禁止臨時停車路段，為紅色實線，且禁止時間為全日
    24 小時，道路交通標誌標線號誌設置規則第169條亦有明文
    。
二、原處分意旨略以：聲明異議人即受處分人甲○○騎乘其所有
    之車牌號碼MXD－898號重型機車，於民國96年11月13日上午
    10時45分許，在新竹市○○路320號前紅線路段之禁止臨時
    停車處所停車（車熄火、人離座），經新竹市警察局交通隊
    員警乙○○以拍照採證方式逕行舉發，填掣新竹市警察局96
    年1月17日竹市警交字第E00000000號舉發違反道路交通管理
    事件通知單（下稱舉發通知單）交異議人收受後，異議人不
    服舉發事實，於應到案時間內到新竹市監理站提出陳述表示
    不服，由原處分機關函請原舉發單位調查結果，仍認其有前
    揭違規行為，新竹市監理站乃於96年12月24日依據道路交通
    管理處罰條例第56條第1項第1款之規定裁處異議人新臺幣60
    0元罰鍰等情。
三、聲明異議意旨略以：聲明異議人即受處分人甲○○於96年11
    月13日因有事騎機車到新竹市○○路320號2樓，而機車停放
    在320號店門口前白線區內，竟被警察單位舉發為任意停車
    而拖吊。經查，新竹市○○路路旁兩邊都是規劃白線區，可
    停放汽車及機車卻被誤會舉發拖吊，可能是林森路320號店
    家因怕店門口被車輛佔用，使客人進出不方便，遂在自家店
    門口劃有平行線做為客人進出之通路，讓客人進出方便。不
    料交通單位出來巡查時沒注意這是平行方向，店面所劃之平
    行線，應不是交通監理機關所劃製因而誤會拖吊，為此交通
    事件裁決所所為之處分顯有錯誤，爰依法聲明異議等語。
四、(1)按法院受理有關交通事件，準用刑事訴訟法之規定；違規
    事實應依證據認定之，無證據不得認定其違規事實；又不能
    證明受處分人違規或其行為不罰者，應諭知無罪之判決，道
    路交通管理處罰條例第89條、刑事訴訟法第154條第2項、第
    301條第1項，分別定有明文。又交通法庭認為聲明異議有理
    由者，應以裁定將原處分經聲明異議部分撤銷，並自為裁定
    ，道路交通案件處理辦法第20條亦定有明文。(2)再認定不利
    於被告之事實，須依積極證據，苟積極證據不足為不利於被
    告事實之認定時，即應為有利於被告之認定，更不必有何有
    利之證據；且事實之認定，應憑證據，如未能發現相當證據
    ，或證據不足以證明，自不能以推測或擬制之方法，以為裁
    判基礎；而認定犯罪事實所憑證據，雖不以直接證據為限，
    間接證據亦包括在內；然而無論直接或間接證據，其為訴訟
    上之證明，須於通常一般之人均不致有所懷疑，而得確信其
    為真實之程度者，始得據為有罪之認定，若其關於被告是否
    犯罪之證明未能達此程度，而有合理性懷疑之存在，致使無
    從形成有罪之確信，根據「罪證有疑，利於被告」之證據法
    則，即不得遽為不利被告之認定，亦分別有最高法院30年上
    字第816號、40年臺上字第86號、76年臺上字第4986號判例
    可資參照。
五、經查：
  (一)本件異議人即受處分人甲○○違反道路交通管理事件之違規
    事由，於96年11月13日上午10時45分許，將所有之車牌號碼
    MXD－898號重型機車，停放在新竹市○○路320號前為警掣
    單舉發之事實，固有採證照片2幀（見本院卷第8、14頁）、
    新竹市警察局96年11月17日竹市警交字第E00000000號舉發
    通知單、新竹市警察局96年12月4日竹市警交字第096004691
    5號函、新竹市監理站96年12月24日竹監新三字第裁51－E00
    000000號裁決書各一紙在卷可稽。
  (二)按白實線設於路側者，作為車輛停放線，道路交通標誌標線
    號誌設置規則第149條第1項第3款定有明文。而依卷附之採
    證照片觀之，異議人停車之處所左方雖劃有紅實線，然異議
    人車輛所停放位置下方係白實線，況其車輛前輪亦未超越紅
    實線，揆諸前揭規定，本件異議人停車之位置，並非屬於不
    可停放車輛之處所。另觀諸上開採證照片，異議人所有車牌
    號碼MXD－898號之重型機車前輪之停放處確劃有兩條黃色平
    行線，經本院於97年2月25日訊問證人即執行本件違規拖吊
    之新竹市警察局交通隊員警張上輝到庭證述：「該件違規拖
    吊執行是由我負責。96年11月13日上午10時45分，我路過林
    森路320號前，發現MXD－898號重型機車在黃線路段違規停
    車，所以執行拖吊勤務，把車子拖回拖吊場，關於黃線路段
    可以由卷附的照片看清楚，拖吊回拖吊場時，異議人去提領
    車子的時候，異議人有說明如異議理由，說黃線是店主畫的
    ，但是我本身沒有辦法確定黃線是誰畫的，所以依法告發違
    規。」、「（問：林森路320號前的黃線是否如異議人所言
    是店主所畫？該黃線是否係符合政府法規之規定所繪製的標
    線？）答：我不清楚。這部分是否是新竹市政府所畫的標線
    我沒有辦法知道。」等語在卷可憑；嗣經本院就本件新竹市
    ○○路320號前標線（黃線）是否為依道路交通標線設置規
    則所繪設一節函詢，新竹市政府於97年3月10日以府交管字
    第0970023916號函覆結果：本案旨揭地點經  貴院諮詢，著
    即派員現場勘查及調閱派工日誌，其址為林森路322巷口，
    於95年12月獲民眾陳情依「道路交通安全規則」第111條路
    口10公尺禁停規定劃設「紅線」，惟勘查時現況已遭民眾私
    自塗改，本府已將本案列管擇於近日內派工辦理補繪修正作
    業。」在卷足稽，堪認新竹市○○○○路段僅於路口10公尺
    劃設紅線，而無採證照片上之黃色平行線，上開黃色平行線
    是否非屬依道路交通標誌標線號誌設置規則所設置繪製或僅
    係店家私自繪製？要非無疑，尚難遽認異議人有何違反道路
    交通管理處罰條例第56條第1項第1款之事由。從而，異議人
    否認有在禁止臨時停車處所停車之違規行為，洵屬有據，原
    處分機關以異議人「在禁止臨時停車處所停車」為由裁罰，
    自有未合。本件異議人之異議為有理由，原處分應予撤銷，
    並諭知異議人不罰。
六、依道路交通案件處理辦法第20條前段，裁定如主文。
中    華    民    國    97    年    5     月    12    日
                  交通法庭    法  官  林秋宜
以上正本證明與原本無異。
如不服本裁定，應於裁定送達後5日內向本院提出抗告狀。
中    華    民    國    97    年    5     月    12    日
                              書記官  柯雅菱


司法院資訊處製作；財團法人民間司法改革基金會備份。
